【裁判字號】    98,審交訴,43
【裁判日期】    980826
【裁判案由】    肇事遺棄罪等
【裁判全文】
臺灣桃園地方法院刑事判決            98年度審交訴字第43號
公  訴  人  臺灣桃園地方法院檢察署檢察官
被      告  甲○○
上列被告因肇事遺棄罪等案件，經檢察官提起公訴（98年度偵字
第1863號），嗣於本院準備程序進行中，被告就被訴事實為有罪
之陳述，經本院告知簡式審判程序意旨，並聽取當事人之意見後
，本院合議庭裁定改由受命法官獨任依簡式審判程序審理，並判
決如下：
    主  文
甲○○因駕駛動力交通工具肇事，致人受傷而逃逸，處有期徒刑
陸月，如易科罰金，以新臺幣壹仟元折算壹日；又因過失傷害人
，處有期徒刑貳月，如易科罰金，以新臺幣壹仟元折算壹日。應
執行有期徒刑陸月，如易科罰金，以新臺幣壹仟元折算壹日。
    事  實
一、甲○○於民國97年11月8 日中午12時30分許，駕駛車牌號碼
    EY-3942 號自用小客車，沿桃園縣大園鄉○○路往竹圍方向
    行駛，行經大園鄉○○村○○路與航翔路口時，本應注意車
    前狀況，並隨時採取必要之安全措施，且依當時情形，並無
    不能注意之情事，竟疏未注意，誤踩油門為煞車，而撞擊同
    向前方停等紅燈由吳翌喬所駕駛車牌號碼0021-DH 號自用小
    客車，致乙○○再追撞前方停等紅燈由陳賢政所駕駛車號CC
    -7980 號租賃小客車車尾，乙○○因而受有頭部損傷、頸部
    扭傷、右手肘及手腕挫傷、左膝撕裂傷約3 公分等之傷害。
    詎甲○○於肇事致人受傷後，竟未查看並將吳翌喬送醫採取
    救護措施，或在現場等候警員前來處理，反基於肇事逃逸之
    犯意，另行搭乘計程車逃離現場。嗣經陳賢政報警處理，經
    警循線查獲。
二、案經吳翌喬訴由桃園縣政府警察局大園分局報告臺灣桃園地
    方法院檢察署檢察官偵查起訴。
    理  由
一、本案被告甲○○所犯之罪，並非法定刑為死刑、無期徒刑或
    最輕本刑3 年以上有期徒刑之罪，亦非高等法院管轄第一審
    之案件，而被告於準備程式中就被訴事實已為有罪之陳述，
    經本院告知簡式審判程序之旨，並聽取當事人之意見後，本
    院合議庭乃依刑事訴訟法第273 條之1 第1 項規定，裁定由
    受命法官獨任進行簡式審判程序，合先敘明。
二、訊據被告甲○○對於上揭犯罪事實，於警詢、偵查及本院審
    理中均坦承不諱，核與告訴人即被害人吳翌喬於警詢、偵查
    及證人陳賢政、吳聲豐於警詢中證述之情節相符，並有道路
    交通事故現場圖、道路交通事故調查報告表各1 份及現場照
    片共10張附卷可稽。告訴人吳翌喬確因本件車禍受有如事實
    欄一所載之傷害，亦有敏盛綜合醫院診斷證明書1 紙在卷可
    憑。按汽車行駛時，駕駛人應注意車前狀況，並隨時採取必
    要之安全措施，道路交通安全規則第94條第3 項定有明文。
    被告為汽車駕駛人，自應熟諳上開規定，再參酌被告肇事時
    之情形，並無不能注意之情事，被告竟疏未注意，誤踩油門
    為煞車，因而肇事致告訴人吳翌喬受有上揭傷害，其有過失
    甚明；另被告之過失行為與告訴人吳翌喬所受傷害間，顯有
    相當因果關係，被告自應負過失傷害罪責。次按刑法第185
    條之4 駕駛動力交通工具肇事致人死傷而逃逸罪之立法目的
    ，乃為維護交通，增進行車安全，促使當事人於事故發生時
    ，能對被害人即時救護，減少死傷，以保護他人權益並維護
    社會秩序。且依道路交通管理處罰條例第62條規定，駕駛汽
    車肇事致人受傷或死亡，汽車駕駛人有採取救護或其他必要
    措施並向警察機關報告之義務，由此可知，因汽車駕駛人之
    故意、過失肇事致人傷亡者，汽車駕駛人本即負有救護義務
    。而被告於本件車禍發生後，未下車察看並留在現場確認被
    害人有無受傷及施以救護，亦未當場向警察機關報告，其違
    背上開道路交通管理處罰條例第62條規定而有刑法第185 條
    之4 肇事逃逸犯行甚明。綜上所述，被告自白顯與事實相符
    ，足堪採信，是本件事證明確，被告犯行均堪認定，自應依
    法論科。
三、核被告所為，係犯刑法第284 條第1 項前段之過失傷害罪及
    同法第185 條之4 之駕駛動力交通工具肇事，致人受傷而逃
    逸罪。被告所犯上開二罪，一為故意犯，一為過失犯，主觀
    歸責要件不同，行為互殊，應分別論罪，併合處罰。爰審酌
    被告之過失情節、於駕車肇事後未停留在車禍肇事現場救助
    被害人並報警處理、告訴人受傷之程度、被告雖與告訴人經
    調解成立惟迄今未履行調解條件及犯後坦承犯行之態度等一
    切情狀，分別量處如主文所示之刑，並諭知易科罰金之折算
    標準。
據上論斷，應依刑事訴訟法第273 條之1 第1 項、第299 條第1
項前段，刑法第284 條第1 項前段、第185 條之4 、第41條第1
項前段，刑法施行法第1 條之1 第1 項、第2 項前段，判決如主
文。
本案經檢察官王惟琪到庭執行職務。
中    華    民    國    98    年     8    月    26    日
                        刑事庭  法  官  鍾雅蘭
以上正本證明與原本無異。
如不服本判決，應於判決送達後10日內向本院提出上訴狀（應附
繕本），其未敘述上訴理由者，應於上訴期間屆滿後20日內補提
理由書狀於本院，上訴於臺灣高等法院。
                                書記官  楊郁馨
中    華    民    國    98    年     8    月    26    日
附錄本案論罪科刑法條：
中華民國刑法第284 條
因過失傷害人者，處6 月以下有期徒刑、拘役或5 百元以下罰金
，致重傷者，處1 年以下有期徒刑、拘役或5 百元以下罰金。
從事業務之人，因業務上之過失傷害人者，處1 年以下有期徒刑
、拘役或1 千元以下罰金，致重傷者，處3 年以下有期徒刑、拘
役或2 千元以下罰金。
刑法第185 條之4
駕駛動力交通工具肇事，致人死傷而逃逸者，處6 月以上5 年以
下有期徒。


司法院資訊處製作；財團法人民間司法改革基金會備份。
